【裁判字號】    97,訴,273
【裁判日期】    980330
【裁判案由】    給付違約金
【裁判全文】
臺灣花蓮地方法院民事判決               97年度訴字第273號
原      告  花蓮縣政府
法定代理人  乙○○
訴訟代理人  林武順律師
被      告  俊偉實業有限公司
法定代理人  甲○○
上列當事人間給付違約金事件，本院於98年3月12日言詞辯論終
結，判決如下：
    主  文
被告應給付原告新台幣肆佰柒拾萬玖仟肆佰肆拾肆元及自民國97
年9月12日起至清償日止，按年息5％計算之利息。
訴訟費用由被告負擔。
本判決於原告以新台幣壹佰陸拾萬元供擔保後，得假執行。
    事  實  及  理  由
一、本件被告經合法通知無正當理由，未於言詞辯論期日到場，
    核無民事訴訟法第386條所列各款情形，爰依原告聲請，由
    其一造辯論而為判決。
二、原告主張：
（一）緣兩造於民國90年3月9日，就「國福營建工程剩餘土石方
      資源場」簽訂工程合約，由原告提供坐落花蓮縣花蓮市○
      ○段966、986、1051、1051-1、1023、1065地號之土地，
      點交給被告經營管理其收受營建工程剩餘土方，期限自簽
      訂日起至民國93年2月底止，被告應給付原告權利金新台
      等（下同）17,300,000元。迨契約期限屆滿前，原告即於
      93年2月11日以府城建字第09300167870號函，通知被告於
      93年2月29日滿期終止契約，又於93年3月1日以府城建字
      第09300284150號函，通知被告該經營管理契約於93年2月
      29日屆期，請被告依契約規定申報竣工。惟被告認為有爭
      議，乃向行政院公共工程委員會申請調解，原告為免新契
      約未簽訂前造成土資場使用空窗期，致使花蓮北區無土資
      場而影響廢棄土之棄置，乃比照前約委由被告暫時繼續營
      運至新契約簽訂止。嗣被告雖一再請求續約，然審計部台
      灣省花蓮縣審計室認為不宜逕行與被告辦理限制性招標，
      原告又函請行政院公共工程委員會及法務部解釋，均認逕
      行與被告辦理限制性招標有違政府採購法，原告遂通被告
      訂於94年3月31日終止契約，並請被告於7日內申報竣工。
（二）依兩造簽訂之工程合約第9條約定：「驗收：一、契約期
      滿：本契約完竣後，乙方（即被告）應對施工期間損壞或
      遷移之公共設施予以修復或回復，並將現場堆置之施工機
      具、器材、廢棄物及非本工程所應有之設施全部運離或清
      除，並填具竣工報告，經甲方（即原告）驗認可後，始得
      認定為契約完成，乙方並應在七日內以書面通知甲方備查
      。... 三、本契約在初驗與驗收時，甲方發現與圖說不符
      時，乙方應在甲方指定之期限內做下列之處理，並報請甲
      方複驗。逾期未辦理改善或複驗仍不符合規定者，應自限
      定期限或複驗增次日起，至再驗收合格之日止，以逾期論
      處，按日計算逾期罰款，複驗以一次為限。每逾期一日罰
      款契約總價之千分之一，其累計最高總額以不超過契約總
      價之百分之二十。」，查系爭工程合約原應於93年2月29
      期滿，嗣因案延至94年3月31日，是契約金由原約定之
      17,300,000元變更為23,547,220元。
（三）兩造之契約期滿後，依該工程合約第9條約定，被告應將
      現場機具、器材、廢棄物及非本工程所應有之設施全部運
      離或清除，並填具竣工報告，經原告驗認可後始認定契約
      完成，被告並應在7日內以書面通知原告備查，原告再據
      以初驗與驗收。嗣經原告多次催辦，惟被告置之不理，民
      法第101條第1項規定，被告係以不正當行為阻止驗收程序
      之進行，以期脫免違約罰款，應視為違約罰款之條件已成
      就，否則，依約完成驗收程序者應負擔違約罰款之責任，
      而阻止驗收程序進行者反能解免違約罰款責任，豈不顛倒
      是非。准此，原告自得依照前揭工程合約第9條有關驗收
      之規定，原告得對被告按日罰款契約總價千分之一，累計
      最高總額以不超過契約總價20％，從而，原告自得依約請
      求被告給付違約金4,709,444元（計算式：00000000x20％
      =0000000）。
（三）並聲明：
   1、被告應給付原告4,709,444元，及自起訴狀繕本送達翌日
      即97年9月12日起至清償日止，按年息5％計算之利息。
   2、願供擔保，請准宣告假執行。
三、本院之判斷
（一）原告主張兩造間訂有工程合約，契約期限延至94年3月31
      日止，然被告於契約期滿後，未依該工程合約第9條約定
      ，將現場機具、器材、廢棄物及非系爭工程所應有之設施
      全部運離或清除，亦未填具竣工報告供原告驗收之事實，
      業據提出工程契約書、公開招標公告、審計部臺灣省花蓮
      縣審計室函、公共工程委員會函、法務部函，花蓮縣政府
      函及本院95年度重訴字第51號民事判決書影本等件為證，
      被告未於言詞辯論期日到場，亦均未提出書狀為何聲明或
      陳述，復依上開證據，堪認原告之主張為真實。
（二）按因條件成就而受不利益之當事人，如以不正當行為阻其
      條件之成就者，視為條件已成就，民法第101條第1項定有
      明文。又按當事人預期不確定事實之發生，以該事實發生
      時為債務之清償期者，應認該事實發生時或其發生已不能
      時，為清償期屆至之時。又當事人預期不確定事實之發生
      ，以該事實發生時為債務之清償期者，倘債務人以不正當
      行為阻止該事實之發生，類推適用民法第101條第1項規定
      ，應視為清償期已屆至。最高法院91年台上字第881號判
      決意旨可供參照。經查：依系爭工程合約書第9條之約定
      ，本件係以工程初驗及驗收後，經原告發現與圖說不符時
      ，被告未於指定之期限辦理改善並報請原告複驗，或複驗
      仍不符合規定為停止條件成就，得向被告請求違約金，然
      被告故意遲不提送完整之竣工文件，致原告無法辦理驗收
      程序，被告顯係以不正當行為阻止原告完成驗收，依上開
      說明，自應類推適用民法第101條第1項規定，視為已驗收
      ，是原告依工程契約第9條之約定，請求被告給付驗收不
      合格後逾期未改善之違約金，誠屬有據。而係爭契約總價
      為23,547,220元，依約原告得請求按日罰款契約總價千分
      之一，累計最高總額以不超過契約總價20％，是原告得請
      求違約金之金額為4,709,444元（計算式：00000000x20％
      =0000000）。
四、綜上所述，原告本於系爭契約之約定，請求被告給付如主
    文第一項所示，為有理由，應予准許。原告陳明願供擔保，
    請准宣告假執行，經核並無不合，爰酌定相當之擔保金額，
    予以准許。
五、訴訟費用負擔之依據：民事訴訟法第78條。
中    華    民    國    98    年    3    月    30    日
                      臺灣花蓮地方法院民事庭
                           法     官  陳雅敏
以上正本係照原本作成。
如不服本判決，應於送達後20日內，向本院提出上訴狀並表明上
訴理由，如於本判決宣示後送達前提起上訴者，應於判決送達20
日內補提上訴理由書(須附繕本)。
中    華    民    國    98    年    4    月    2     日
                          法院書記官  蕭惟


司法院資訊處製作；財團法人民間司法改革基金會備份。
